【裁判字號】    89,重訴,889
【裁判日期】    900327
【裁判案由】    清償借款
【裁判全文】
臺灣高雄地方法院民事裁定  八十九年重訴字第八八九號
    原      告    中興商業銀行股份有限公司
    法定代理人    辛○○
                 （即中興商業銀行股份有限公司監管小組召集人）
    訴訟代理人    丁○○      住台北縣蘆洲市○○路二一五號
                  壬○○      住台北市○○路二三０號
                  丙○○      住台北市○○路二三０號
                  甲○○      住台北市○○路二二八號
    送達代收人    丁○○      住台北市○○路二三０號十一樓
    被      告    乙○○      住台北市大安區○○○路○段二三三巷三一號六樓
                              .
                  戊○○      住台北縣板橋市○○路三一四巷三四號六、七樓
                  癸○○      住台北市中正區○○○路○段十五號六樓
    右三人共同
    訴訟代理人    石宗立律師
                  蔡政宏律師
    被      告    台鳳股份有限公司          設台北市中正區○○○路○段十五
                              .
    法定代理人    庚○○○    住台北市中正區○○○路○段十五號
    被      告    康立營造廠有限公司        設台北市中正區○○○路○段十五
                              .
    法定代理人    癸○○      住台北市中正區○○○路○段十五號六樓
    被      告    己○○○    .
右當事人間請求清償借款事件，原告為訴之追加，本院裁定如左：
    主      文
原告追加之訴駁回。
訴訟費用由原告負擔。
    理      由
一、按訴狀送達後，原告不得將原訴變更或追加他訴，民事訴訟法第二百五十五條第
    一項前段定有明文。本件原告於起訴狀稱：被告應連帶給付原告新台幣（下同）
    二千萬元，並自民國八十九年三月二十五日起至清償日止，按年息百分之十點二
    五計算之利息，及自八十九年四月二十五日起至八十九年十月二十五日止，按上
    開利率之一成，自八十九年十月二十五日起至清償日止，按上開利率之二成計算
    違約金等語，並提出本票一紙、授信約定書一份、授權書一份為證；復於八十九
    年十二月提出準備書狀三改稱：被告乙○○於八十九年二月二十五日邀同被告戊○○、癸○○為連帶保證人，向原告借款二千萬元，約定還款期限迄於八十九年
    三月二十五日，利息及違約金如被告簽發之本票上特約條款第二、三條所示，而
    請求被告應連帶給付原告二千萬元，及自八十九年二月二十五日起至清償日止，
    按年息百分之十點二五，暨自八十九年三月二十五日起至清償日止，逾期六個月
    以內，按上開利率之一成，逾期六個月部分，按上開利率之二成計算之違約金等
    語，並依消費借貸、連帶保證及票據法第五條規定連帶請求償還等語，是就原告
    起訴狀及準備書狀所載及提出之文件，均可認為係對於被告乙○○、戊○○、癸○○三人依消費借貸、連帶保證及票據法第五條規定請求。
二、嗣原告於八十九年十二月提出準備書狀三，追加被告台鳳股份有限公司（台鳳公
    司）、康立營造廠有限公司（康立公司）、己○○○，並將聲明追加為：「一、
    被告台鳳公司、康立公司、乙○○、戊○○、癸○○應連帶給付二千萬元及自附
    表一所示提示日即八十九年五月十日起至清償日止按年息百分之六計算之利息。
    二、被告己○○○、乙○○應給付原告二千萬元及自附表二所示提示日即八十九
    年五月九日起至清償日止按年息百分之六計算之利息。三、被告乙○○、戊○○
    、癸○○應就第一項及第二項聲明之債權本金二千萬元與各該被告連帶負給付責
    任，並應連帶給付原告如附表三所示之利息、違約金。被告乙○○、戊○○、癸○○與第一項、第二項聲明各該分別被告中，如有一被告為給付時，於其給付之
    範圍內，其餘被告即免給付之義務。」，據其提出之理由為：原告因辦理系爭二
    千萬元放款業務，而持有分別由被告台鳳公司簽發、康立公司、乙○○、戊○○
    、癸○○背書之支票，及由被告己○○○簽發、被告乙○○背書之支票二紙（如
    附表一、二），作為備償工具，發票人台鳳公司、背書人康立公司、己○○○與
    被告間為不真正連帶債務，且因本案訴訟標的對於被告數人必須合一確定，故追
    加原非被告之台鳳公司、康立公司、己○○○，及如前之訴之聲明等語。惟經被
    告具狀表示，認原告之追加有礙被告之防禦及訴訟之終結，且所請求之基礎事實
    亦非同一，不同意原告之追加等語。
三、經查：（一）按連帶債務之債權得對於債務人中之一人或數人，或其全體同時或
    先後請求全部或一部之給付，民法第二百七十三條第一項定有明文，是於起訴請
    求給付時，是否以債務人全體為被告，債權人有自行斟酌之權，自非固有必要共
    同訴訟，與民事訴訟法第五十六條訴訟標的於共同訴訟之各人間有合一確定之必
    要，若未一同起訴或被訴即當事人不適格不同。又所謂不真正連帶債務，係數債
    務人基於不同之發生原因，對於債權人負以同一給付為標的之數個債務，依一債
    務之完全履行，他債務因目的之到達而消滅之法律關係，是既基於不同發生之原
    因，其訴訟標的，對於共同訴訟之各人，即非必須合一確定，故原告認訴訟標的
    對於被告台鳳公司、康立公司、己○○○有合一確定之必要，而為追加，自有誤
    認。（二）再據原告提出由台鳳公司簽發，康立公司、乙○○、戊○○、癸○○
    背書之附表一之支票，暨由己○○○簽發附表二之支票觀之，附表一支票發票日
    期為八十九年三月一日、受款人為康立公司，附表二之支票發票日為八十九年三
    月七日，其發票日均與原告主張系爭二千萬元借款金額應清償之日期（起訴狀記
    載八十九年五月二十五日，準備書狀三記載為八十九年三月二十五日）不同，尚
    難遽認附表一、二支票之簽發與原告主張被告粘家平於八十九年二月二十五日二
    千萬元之借貸有關，且係作為該二千萬元借貸之擔保。又原告該部分之主張及追
    加，其調查、舉證及被告之防禦與原告起訴狀及八十九年十一月三日之準備書狀
    係不同之方向，再本件原訴之辯論，已去成熟不遠，而關於原訴之資料，新訴無
    可利用，若准許其追加，徒使訴訟之終結延滯並有礙被告之防禦，原告對於被告
    台鳳公司、康立公司、己○○○等人為訴之追加及追加被告乙○○、戊○○、癸○○應與台鳳公司、康立公司連帶給付二千萬元及自附表一所示提示日起至清償
    日止按年息百分之六計算之利息，暨被告乙○○應與己○○○連帶給付原告二千
    萬元及自附表二所示提示日起至清償日止，按年利率百分之六計算之利息，有礙
    被告乙○○、戊○○、癸○○之防禦及訴訟之終結，自不應准許。
四、依民事訴訟法第二百四十九條第一項第六款、第九十五條、第七十八條，裁定如
    主文。
中      華      民      國    九十      年      三      月    二十七    日
                              臺灣高雄地方法院民事第六庭
~B法      官  黃蕙芳
右為正本係照原本作成。
如對本裁定抗告須於裁定送達後十日內向本院提出抗告狀。
中      華      民      國    九十      年      三      月    二十七    日
~B法院書記官  蔡莉娟


司法院資訊處製作；財團法人民間司法改革基金會備份。
